【裁判字號】    98,台抗,72
【裁判日期】    980205
【裁判案由】    違反毒品危害防制條例延長羈押
【裁判全文】
最高法院刑事裁定                九十八年度台抗字第七二號
抗  告  人  甲○○
上列抗告人因違反毒品危害防制條例案件，不服台灣高等法院中
華民國九十七年十二月二十三日延長羈押之裁定（九十七年度上
訴字第一六三二號），提起抗告，本院裁定如下：
    主  文
抗告駁回。
    理  由
按刑事訴訟法第一零八條第一項前段規定：「羈押被告，偵查中
不得逾二月，審判中不得逾三月。但有繼續羈押之必要者，得於
期間未滿前，經法院依第一百零一條或第一百零一條之一之規定
訊問被告後，以裁定延長之。」是被告究竟有無合於刑事訴訟法
第一百零一條、第一百零一條之一所規定之羈押要件？應否羈押
？以及羈押後其羈押原因是否仍然存在？有無繼續羈押之必要？
事實審法院本得斟酌訴訟進行程度及其他一切情形而認定，故受
羈押之被告除確有同法第一百十四條所列情形之一，不得駁回具
保停押之聲請者外，其應否羈押或延長羈押，事實審法院自有認
定裁量之權，苟無濫用其權限之情形，即不得任意指為違法。本
件原裁定略以：抗告人甲○○因違反毒品危害防制條例（販賣第
二級毒品三罪）案件，經原審認為犯罪嫌疑重大，有刑事訴訟法
第一百零一條第一項第三款之情形，非予羈押，顯難進行審判，
有羈押之必要，於民國九十七年四月九日執行羈押，嗣經三次延
長羈押，至九十八年一月八日，延長羈押期間即將屆滿，審酌羈
押原因依然存在，有繼續羈押之必要，而裁定自九十八年一月九
日起，第四次延長羈押貳月。經核於法並無違誤。抗告意旨略稱
：羈押限制人身自由實甚，屬最後不得已之手段，應極慎重，縱
然所犯者為重罪，仍須兼有逃亡及難以保全證據之情形，始得為
之。抗告人係警員，因本案而停職，必須極力洗刷冤屈，始不會
遭免職，尤以家中尚有罹患心臟病之母親及妻兒待養，豈有逃亡
之虞；本案業經第一審判決，應傳訊之證人均已訊問結束，無從
勾串，相關證據亦已保全在卷，抗告人絕無湮滅、偽造或變造證
據之可能；原審徒以抗告人所犯係重罪為由，僅以開庭之形式，
未行任何實質審查，而以空泛之詞，逕認具有羈押原因，對於如
何有羈押之必要性，原裁定未置一詞，顯然不符正當程序，並有
理由不備之違誤，亦與刑事訴訟法第一百零一條第一項羈押要件
之規定不符，爰提起抗告云云。惟查：刑事訴訟法第一百零一條
第一項所明定之三款羈押事由，乃係各自獨立，祇須該當其中一
款羈押原因，而具備羈押之必要性者，即符合羈押之要件，此觀
該條項字義甚明。本件原裁定理由已敘明原法院為第一次羈押時
，即認抗告人有非予羈押顯難進行審判之情事，而依刑事訴訟法
第一百零一條第一項第三款（所犯為死刑、無期徒刑或最輕本刑
為五年以上有期徒刑之罪）之規定，執行羈押，復以上述「非予
羈押，顯難進行審判」之原因依然存在，故予以裁定延長羈押等
語，自係斟酌其案件進行情形及全案證據資料，認仍有延長羈押
之原因及必要，並無理由不備之情事。原裁定既非以抗告人有逃
亡之虞、湮滅及偽（變）造證據或以勾串共犯人證為由而延長羈
押，抗告意旨，實就原審上揭自由裁量職權之適法行使，徒憑己
見，漫事爭執，難認為有理由，應予駁回。
據上論結，應依刑事訴訟法第四百十二條，裁定如主文。
中    華    民    國  九十八  年    二    月    五    日
                      最高法院刑事第十一庭
                          審判長法官  花  滿  堂
                                法官  黃  正  興
                                法官  陳  東  誥
                                法官  林  錦  芳
                                法官  洪  昌  宏
      本件正本證明與原本無異
                                      書  記  官
中    華    民    國  九十八  年    二    月    九    日
                                                      V


司法院資訊處製作；財團法人民間司法改革基金會備份。
